最高法院刑事判決　　　　　　　　　　　　　　　八十八年度台上字第五七三三號
　　上　訴　人　甲○○
右上訴人因違反毒品危害防制條例案件，不服台灣高等法院中華民國八十八年七月二
十八日第二審判決（八十八年度上訴字第一六八三號，起訴案號：台灣基隆地方法院
檢察署八十七年度偵字第四八五八號），提起上訴，本院判決如左：
    主  文
上訴駁回。
    理  由
本件原判決認定上訴人甲○○曾於民國八十二年間，因違反國家安全法，經台灣台北
地方法院判處有期徒刑五月，及因犯幫助施用毒品罪，經台灣士林地方法院判處有期
徒刑一年十月，嗣經定應執行刑為有期徒刑二年二月，並於八十六年五月三十一日縮
短刑期假釋期滿執行完畢，竟不知悔改，為自中國大陸運輸毒品海洛因回台供己使用
，於八十七年十月九日十七時許，與羅賢（另案審理）同自中正機場搭機前往香港，
再轉搭火車至廣東省深圳市，住深圳市○○路上訴人之妻林雪如（大陸人）家中，上
訴人在深圳市向某不知名之毒販買入三小包毒品海洛因後，以保險套三只分別包裝，
並於同年月十三日十三時許，在深圳市某飯店內，將其中二小包已用保險套裝妥之海
洛因交付羅賢，要羅賢塞入肛門內，夾帶運輸毒品海洛因回台，另一包以保險套包裝
之海洛因，則由上訴人自己夾藏肛門內帶回台灣；羅賢斯時始知上訴人欲運輸海洛因
回台，竟允為運輸，上訴人遂與羅賢基於犯意之聯絡，渠二人於八十七年十月十三日
二十二時許，在肛門內夾藏海洛因自香港搭機抵達中正機場，順利通關進口。嗣於八
十七年十月十四日十四時十分左右，在台北縣萬里鄉○○○街四十七之二號一樓上訴
人之公司內，上訴人、羅賢、張雅玲、鄭信泰等人一同在場時，為警員據報前來搜索
，在上訴人之房間床下扣得上訴人所排出以保險套包裝之毒品海洛因一小包（淨重十
四‧二○公克，包裝重○‧七八公克），羅賢經帶回警局浣腸後，自肛門排出以保險
套包裝之海洛因二小包（共淨重二十四‧五六公克、包裝重二‧二九公克）等情，係
以上開事實，業經共犯羅賢於警訊時及偵查中供述明確（見警卷第八頁至第十一頁，
偵查卷第二十一頁至第二十三頁），證人張雅玲於警訊時亦供述：「當警方在他（指
上訴人）公司查獲毒品後，我親耳聽到他向羅賢說，要羅賢把整個事情扛起來，因為
當時我就坐在他們二人中間」等語（見警卷第十五頁背面），足見當時警員搜索時，
羅賢所夾帶之海洛因尚未排出，自無可能將海洛因一包交付上訴人或放置其房間，且
海洛因一包確係警員當場在上訴人之房間內查獲，亦為上訴人所承認，況羅賢夾帶二
包海洛因已構成犯罪，其如有另行夾帶一包，自可承認，衡情並無卸責推給其老板即
上訴人之必要，堪認羅賢於警訊時及偵查中之供述，與事實相符，應可採信。此外，
復有扣案之海洛因三包可證，又該三包白粉經送法務部調查局鑑定結果係屬海洛因無
誤，亦有該局八十七年十一月二十五日陸字第八七一八○一○二號鑑定通知書及該
局八十七年十二月十一日陸字第八七一八○三三一號鑑定通知書在卷可稽，及內政
部警政署入出境管理局（八八）境信昌字第○九四一七號函可憑，為其所依憑之證據
及認定之理由。而以上訴人否認有前開犯行，辯稱：海洛因是羅賢自己夾藏帶回台灣
云云，係事後卸責之詞，不足採信，羅賢嗣於原審翻異前詞供稱：海洛因是伊自己帶
回來的云云，係事後護上訴人之詞，不能採信，證人鄭信泰於原審之證言，亦不能
採為有利於上訴人之認定，上訴人聲請傳訊證人張雅玲，因事證明確核無必要，均在
判決內詳予指駁，並說明其理由。又海洛因係屬毒品危害防制條例第二條第一項第一
款所稱之第一級毒品；且海洛因屬鴉片類，係行政院依懲治走私條例第二條第四項規
定公告之「懲治走私條例公告管制物品項目及其數額」中甲項第四款規定之管制進出
口之物品，核上訴人所為，係犯毒品危害防制條例第四條第一項之運輸第一級毒品罪
及懲治走私條例第二條第一項之私運管制物品進口罪，其係一行為觸犯該二罪名，為
想像競合犯，應從一重之運輸第一級毒品罪處斷。上訴人與羅賢之間有犯意之聯絡及
行為之分擔，為共同正犯。又上訴人持有第一級毒品之低度行為，應為運輸第一級毒
品之高度行為所吸收，不另論以持有第一級毒品罪。上訴人曾於八十二年間，因違反
國家安全法，經台灣台北地方法院判處有期徒刑五月，及因犯幫助施用毒品罪，經台
灣士林地方法院判處有期徒刑一年十月，嗣經定應執行刑為有期徒刑二年二月，並於
八十六年五月三十一日縮短刑期假釋期滿執行完畢，有台灣基隆地方法院檢察署刑案
資料查註紀錄表、檢察官執行指揮書可稽，上訴人於五年以內再犯本件之罪，為累犯
，上訴人所犯為死刑、無期徒刑之罪，依法不得加重，因認第一審以上訴人罪證明確
，適用毒品危害防制條例第四條第一項、第十八條第一項前段、懲治走私條例第二條
第一項、刑法第十一條前段、第二十八條、第五十五條、第四十七條、第三十七條第
一項之規定，並審酌上訴人犯罪之動機、目的、手段，所生之危害及犯罪後之態度等
一切情狀，量處無期徒刑，併宣告褫奪公權終身；扣案之前述三包海洛因（淨重共
捌點柒陸公克，包裝共重點零柒公克）係查獲之毒品，亦依法宣告沒收銷燬之，認
事用法，核無不合，量刑亦屬適當，予以維持，駁回上訴人在第二審之上訴，經核於
法並無違誤。上訴意旨徒就原審認事採證職權之適法行使及原判決已詳細說明之事項
，任意指摘為違背法令，非有理由，應予駁回。
據上論結，應依刑事訴訟法第三百九十六條第一項，判決如主文。
中      華      民      國    八十八    年      十      月     十四     日
                              最高法院刑事第十庭
                                  審判長法官  莊  登  照
                                        法官  洪  明  輝
                                        法官  蔡  清  遊
                                        法官  黃  一  鑫
                                        法官  林  秀  夫
      右正本證明與原本無異
                                              書  記  官
中      華      民      國    八十八    年      十      月     二十     日
